臺灣彰化地方法院民事判決　九十年度訴字第九○七號
　　原　　　告　　甲○○
　　送達代收人　　戊○○
　　被　　　告　　丙○○
　　兼法定代理人　己○○
　　被　　　告　　乙○○
　　被　　　告　　丁○○
　　訴訟代理人　　己○○
右當事人間請求清償借款事件，本院判決如左：
    主    文
被告應連帶給付原告新台幣壹佰肆拾捌萬元，及自民國九十年十月二十三日起至清償
日止，按年息百分之五計算之利息。
原告其餘之訴駁回。
訴訟費用由被告連帶負擔六分之五，餘由原告負擔。
本判決原告勝訴部分於原告以新台幣伍拾萬元為被告供擔保後，得假執行。
原告其餘假執行之聲請駁回。
    事    實
甲、原告方面：
  一、聲明：被告應連帶給付原告新台幣（下同）一百七十八萬元，及自民國（下同
      ）九十年十月二十三日（即更正狀繕本送達翌日）起至清償日止，按年息百分
      之五計算之利息，並願供擔保請准宣告假執行。
  二、陳述：
    （一）被告乙○○、丁○○、丙○○之父林西滄（已死亡），自八十年五月七日
          起至八十一年十月十三日止，由被告己○○陪同前往原告住處，以其向他
          人租地養殖文蛤急需資金周轉為由，陸續向原告借款一百八十六萬元整，
          並開立支票六紙及訴外人林西德所簽發之支票、林西滄背書之支票一紙交
          付原告以為借款之擔保，並約定以前揭支票到期日作為借款之返還日。詎
          期限屆至後，經原告多次催討後，被告己○○僅於八十九年十二月二十一
          日，返還原告八萬元，尚餘一百七十八萬元迄未清償。
    （二）被告等一再否認本件債務，倘無債務存在，被告己○○為何於八十九年十
          二月二十一日清償八萬元？且於林西滄死亡後，被告己○○又於八十九年
          十二月二十八日委託洪間，至原告住處協商如何清債本件借款，並表示希
          望原告能降低借款金額及願標下二十餘萬會款以清償債務。
    （三）又林西滄已於八十一年十月二十二日死亡，林西滄之財產應由其繼承人繼
          承，故本件債務應由被告等人繼承，為此爰依消費借貸、繼承之規定請求
          被告等連帶給付上開借款。
  三、證據：提出支票七紙、存摺封面及內頁影本二紙、存證信函及回執影本各一紙
      、繼承系統表及戶籍謄本各一份、台中區中小企業銀行活期儲蓄存款取款憑條
      影本四紙為證，並聲請向臺中商業銀行股份有限公司二林分公司調取原告匯款
      資料及聲請訊問證人洪間、陳哲雄、施龍一、許冊。
乙、被告方面
  一、聲明：駁回原告之訴及其假執行之聲請。
  二、陳述：
  　（一）被告己○○不曾向原告借款，至林西滄是否有向原告借錢被告並不清楚，
  　　　　訴外人林西德所簽發之十萬元支票是由林西滄所背書，至林西滄為何要背
  　　　　書，被告並不清楚；另原告提出林西滄所簽支票六紙，支票所蓋用之印文
  　　　　是否為林西滄所蓋用，被告亦不清楚。雖被告曾匯八萬元給原告，但係因
  　　　　原告持支票向訴外人林西德催討，經林西德告知被告，被告始匯款給原告
  　　　　，並非承認本件債務。
  　（二）原告謂被告委託洪間至原告住處商談減少借款一事，被告完全不知情，
  　　　　被告從未委託任何人處理債務，且對洪間至原告住處、談何事亦不清楚
  　　　　。
    理    由
一、按訴狀送達後，原告不得將原訴變更或追加他訴。但擴張或減縮應受判決事項之
    聲明者不在此限，民事訴訟法第二百五十五條第一項第三款定有明文。本件原告
    起訴請求被告連帶給付一百八十六萬元，嗣減縮為一百七十八萬元，此係減縮應
    受判決事項之聲明，核與前揭規定相符，應予准許，合先敘明。
二、本件原告主張被告乙○○、丁○○、丙○○之父林西滄（已死亡），自八十年五
    月七日起至八十一年十月十三日止，由被告己○○陪同前往原告住處，以其養殖
    文蛤急需資金周轉為由，陸續向原告借款一百八十六萬元，並開立支票六紙及訴
    外人林西德所簽發之支票、林西滄背書之支票一紙交付原告以為借款之擔保，並
    約定以前揭支票到期日作為借款之返還日。詎期限屆至後，經原告多次催討後，
    被告己○○僅於八十九年十二月二十一日，返還原告八萬元，尚餘一百七十八萬
    元迄未清償等情。被告則以被告己○○不曾向原告借款，至林西滄是否有向原告
    借錢被告並不清楚，雖被告己○○曾匯八萬元給原告，但係因原告持支票向訴外
    人林西德催討，經林西德告知被告，被告始匯款給原告，並非承認本件債務等語
    資為抗辯。
三、原告主張林西滄因養殖文蛤急需周轉資金，自八十五年五月起至八十一年十月止
    陸續向原告借款一百八十六萬元，並開立支票六紙及訴外人林西德所簽發之支票
    、林西滄背書之支票一紙為借款之擔保，其中一百五十六萬元原告分別於八十年
    五月七日、五月十四日、八十一年五月十五日、五月十八日、五月二十五日、六
    月一日、七月二十二日、七月三十一日、八月十八日、九月八日、九月三十日及
    十月十三日以其所有臺中區中小企業銀行二林分行（現更名為臺中商業銀行股份
    有限公司二林分公司）、帳號00000000號活期儲蓄存款帳戶，匯入林西
    滄所有前開銀行帳號三八二三號支票存款帳戶，業據其提出支票七紙、活期儲蓄
    存款取款憑條影本五紙為證，經核與本院向臺中商業銀行股份有限公司二林分公
    司函查資料相符，此有轉帳支出傳票影本三紙在卷可稽，則原告此部分主張堪信
    為真。另原告主張其餘借款三十萬元係原告多次委託證人陳哲雄即受僱於原告經
    營四方油行之員工，前往前揭銀行領款後，再由原告直接將現金交付林西滄，凡
    此情形在原告住處前買早餐之證人施龍一知之甚詳等語。經查，證人陳哲雄固證
    稱：林西滄過世之前原告常常叫伊領錢給林西滄，但確實之時間及數目伊不記得
    等語（見本院九十年十月二十二日言詞辯論筆錄），然證人陳哲雄究僅受原告之
    託至銀行領錢，且對金額及原告與林西滄間之借貸關係並不清楚，縱有目諸原告
    交錢給林西滄，亦無法證明即為本件債務；再參諸證人施龍一證述：伊看過林西
    滄與被告己○○來找原告，僅知道在談借錢之事，但並無見過原告拿錢給林西滄
    或被告己○○等情（見本院九十年十月二十二日言詞辯論筆錄），均未能證明原
    告所主張之借貸事實，是原告此部分主張，尚不足採。又前揭債務履經原告催討
    ，被告己○○始於八十九年十二月二十一日清償八萬元，此有存摺內頁影本一紙
    為證，復為被告己○○所不爭執，則本件債務業已清償八萬元，要屬無疑。綜上
    所述，原告主張林西滄向其借款一百五十六萬元，除已清償八萬元外，尚有一百
    四十八萬元未受清償，洵屬有據，逾此部分之請求，不應准許。
四、按繼承，因被繼承人死亡而開始；繼承人自繼承開始時，除本法另有規定外，承
    受被繼承人財產上之一切權利、義務；繼承人對於被繼承人之債務，負連帶責任
    ，民法第一千一百四十七條、第一千一百四十八條本文、第一千一百五十三條第
    一項定有明文。本件原告主張林西滄於八十一年十月二十二日死亡，繼承人為被
    告己○○、乙○○、丙○○及丁○○之事實，已據其提出繼承系統表及戶籍謄本
    二份為證，揆諸前揭說明，被告自應就林西滄積欠原告之債務，負連帶清償之責
    任。又被告雖抗辯不知林西滄與原告間之借貸關係，亦無能力清償債務云云，然
    被告既係林西滄之繼承人，即當然承受林西滄所有之消費借貸債務，並不因其知
    否借貸事實及有無能力清償而受影響，是被告所辯，洵無足取。
五、從而，原告依據消費借貸及繼承之法律關係，請求被告連帶給付如主文第一項所
    示本金、利息為有理由，應予准許；逾此部分之請求為無理由，應予駁回。
六、原告陳明願供擔保，請求宣告假執行，經核其勝訴部分，並無不合，爰酌定相當
    之擔保金額准許之；至原告敗訴部分，其假執行之聲請失所附麗，應予駁回。
七、因本案事證已臻明確，兩造其餘主張陳述及所提之證據，經審酌與本院前揭判斷
    不生影響，毋庸再予審酌，併此敘明。
八、據上論結：本件原告之訴為一部有理由、一部無理由，依民事訴訟法第七十九條
    但書、第八十五條第二項、第三百九十條第二項，判決如主文。
中　　　華　　　民　　　國　　九十一　　　年　　一　　月　　三十一　　日
                                    臺灣彰化地方法院民事第一庭
~B審判長法　　官　林金灶
~B　　　法　　官　鄭舜元
~B　　　法　　官　許雅婷
右為正本係照原本作成
如對本判決上訴須於判決送達後廿日內向本院提出上訴狀
~B　　法院書記官　梁高賓
中　　　華　　　民　　　國　　九十一　　　年　　一　　月　　三十一　　日
